【裁判字號】    88,上易,1372
【裁判日期】    890809
【裁判案由】    就業服務法
【裁判全文】
臺灣高等法院高雄分院刑事判決          八十八年度上易字第一三七二號
    上  訴  人
    即  被  告  甲○○
    選任辯護人  洪文佐
右上訴人因違反就業服務法案件，不服臺灣高雄地方法院八十七年度訴字第八０一號
中華民國八十八年五月二十日第一審判決（起訴案號：臺灣高雄地方法院檢察署八十
六年度偵字第二九０七一號），提起上訴，本院判決如左：
      主      文
上訴駁回。
      事      實
一、甲○○意圖營利，於民國（下同）八十五年八月間，受張富美委託，代理郭榮宏
    辦理引進菲律賓籍女外勞從事家庭監護工，事後郭榮宏因故無聘用之必要，委
    由張富美告知甲○○撤銷引進，惟甲○○猶於八十五年八月九日，以申請人郭榮
    宏名義，合法申請引進菲籍女外勞ｌａｓｔｉｃａ  ｃｌａｒｉｔａ一名，於該
    名女外勞抵台後，即將之帶往他處媒介予不詳姓名之雇主非法工作，於八十六年
    十月九日始經警查獲。又於八十六年七月十八日，以申請人王穎泉名義申請菲籍
    女外勞ｐａｓｃｕａ  ｖｉｒｇｉｎｉａ  ｉｍｐｌｉｃｉｎ  ，因該女外勞非
    王穎泉先前指定之人選，遭王穎泉拒絕聘用後，竟將之非法媒介予不詳姓名之雇
    主僱用，至八十六年九月二十四日始出境。嗣經王穎泉、張富美報警而查獲上情
    。
二、案經高雄市政府警察局楠梓分局移送臺灣高雄地方法院檢察署檢察官偵查起訴。
      理      由
一、訊據被告矢口否認有右揭犯行，辯稱其確曾任職於翔鶴國際有限公司、環亞國際
    開發股份有限公司，惟並未媒介菲籍女外勞ｌａｓｔｉｃａ  ｃｌａｒｉｔａ及
    ｐａｓｃｕａ  ｖｉｒｇｉｎｉａｉｍｐｌｉｃｉｎ二人，非法為他人工作云云
    。經查：
（一）被告原受證人張富美委託，以郭榮宏名義引進名為ｌａｓｔｉｃａ  ｃｌａｒ
      ｉｔａ之女外勞，於進行中，因郭榮宏無聘用之需要，由張富美向被告表示郭
      榮宏已撤銷委託聘用外籍勞工，請被告勿以郭榮宏名義引進外勞，並將引進表
      示撤銷求撤銷引進聘用，經張富美轉告被告並請求被告返還行政院勞工委員會
      核准郭榮宏聘用外勞之准許簽證，經被告表示該文件已遺失，而由張富美代郭
      榮宏以正本遺失為由，請求退還保證金之事實，業據證人張富美於警訊中、原
      審及本院審理時證述在卷，並有行政院勞工委員會台八十五勞職外字第二一二
      四七九號函影本一份在卷可查，且核與證人ｌａｓｔｉｃａ  ｃｌａｒｉｔａ
      於警訊時，亦證稱：「我於八十五年八月九日由高雄機場入境，我的原雇主是
      郭先生，而我從未見過他，因為在我入境的同時，我的仲介者就帶我到其他地
      方工作，我有很多非法工作場所，我不知道雇主的名字，但我可以帶你們去找
      」、「（誰是你的仲介者？）他的名字是ｗｉｌｌｙ  ｃｈｅｎ  威利  陳」
      等語之情節相符，被告並坦承其英文名字為ｗｉｌｌｙ  ｃｈｅｎ。至被告以
      其於八十五年八月十三日起，即因財務糾紛而與張富美交惡，張富美不可能於
      八十五年九月間告知被告撤銷該名外勞引進案；且被告八十五年八月一日至同
      年月二十七日均在國內（八月份之出境紀錄為八月二十八日至同年月三十一日
      ），既未在國外，不可能如張富美所稱，早在八十五年八月九日即將該菲傭介
      紹入境，足見張富美之指述不實云云。惟查被告與張富美縱已於八十五年八月
      十三日起即已交惡，但基於為使先前所申辦案件合法，張富美於同年九月間再
      主動向被告聯絡撤銷前開引進事宜，並不違反經驗法則；又，八十五年八月份
      ，依被告入出境之記載，係於八十五年八月二十八日至同年月三十一日出境，
      但以現今資訊之發達，聯絡之便捷，被告在國內，亦非不得介紹接洽該名菲傭
      入境。至郭榮宏申請案，郭榮宏之委託授權書縱未記載授權被告，但郭榮宏當
      初之引進菲傭案並無不合，祇是於郭榮宏撤銷引進時，被告向引進單位即萬有
      人力仲介有限公司負責人張富美謊稱申請案全部資料遺失，卻仍引進菲傭非法
      為他人工作，被告此舉係個人行為，與郭榮宏委託被告與否，及被告當時是否
      係「菲律賓快速人力仲介公司」在台部分業務部門之劉總或職員，並無必然關
      係，其聲請向台灣高雄地方法院公證處調取授權書，核無必要。又張富美於警
      局指稱係其主動聯絡菲公司，且菲公司告知遺失文件，並將文件寄給她，她向
      勞委會舉發云云，而於原審則指稱係告訴人告知文件遺失云云，但此僅係其指
      述詳略或具體與否而已，並非其指述有何矛盾，被告亦難執為有利之辯解。
（二）又查，被告於八十六年七月十八日，以申請人王穎泉名義申請引進菲籍女外勞
      ｐａｓｃｕａ  ｖｉｒｇｉｎｉａ  ｉｍｐｌｉｃｉｎ  ，因該女外勞非王穎
      泉先前指定之人選，遭王穎泉拒絕留用後，該菲籍女外勞即行蹤不明及該女外
      勞遭王穎泉拒絕聘用後，由甲○○指示其僱用之職員陳旗能至高雄市政府警察
      局辦理外勞居留證，完成王穎泉之聘僱程序後，引介至不詳姓名之雇主處工作
      之事實，業據證人即王穎泉之兄王清泉於本院八十九年五月十九日證稱：「：
      ：：甲○○有帶菲傭過來給我們但名字不符，陳說他（指菲傭）改名關係，但
      我們問菲傭事實他否認改名。後來我不要他帶來的菲傭，因我們核對證件不符
      ，被告就將菲傭送回，送去哪裡不知道：：：我當時有與被告面對面接洽（當
      庭指認），證人即王穎泉之妹王愛瓊於本院八十九年五月二十六日證稱：「：
      ：：是我先請環亞僱傭，後來被告主動找我說環亞被退件要替我辦理，他是翔
      鶴公司的人」，證人即環亞國際開發股份有限公司負責人李重德於本院八十九
      年七月十日證稱：「八十五年底甲○○到公司自稱是外國業務代表，之後公司
      借給他一個場地，他有僱請一位小姐接通電話，另我沒有僱用甲○○，也不允
      許他以公司名義接案子：：：」，證人即翔鶴國際有限公司負責人林俊貴於八
      十九年四月二十一日證稱：「他當時有來拜託我，我與王先生也沒有委任契約
      在，只因此彼此有交情，好意平等互惠關係，才同意借牌給他，但今天他拿我
      公司名義去胡作非為，我就不認同，我當時有告訴他使用名義可以，但不可以
      害到我」，證人陳旗能於警訊亦供承被告有叫伊到警局拿該女傭居留證各等語
      。綜上各情以觀，足見王穎泉上開僱傭案，係被告與王穎泉之兄王清泉、妹王
      愛瓊接洽，證人林俊貴、李重德又否認被告為其員工或代理人，被告又無法提
      出此項證明，且被告在各該公司又無薪資所得或勞工保險。又王愛瓊既向環亞
      國際開發股份有限公司提出申請，縱如被告所辯被退件云云，何以被退件後該
      公司不逕行將有關申請文件退還王穎泉，而要假手被告辦理？何以同一文件以
      翔鶴國際有限公司名義送件，即不被退件？足見被告於取得王穎泉之僱傭案，
      即借用翔鶴國際有限公司名義送件，而引進該名菲傭，係被告個人之行為。至
      陳旗能嗣後出具證明書，表示未代被告辦理上開女外勞之居留證云云，與其於
      警訊之證述矛盾，核係事後迴避被告之詞；又被告所提出其與林俊貴八十六年
      四月十七日出具之同意書，內容雖有林俊貴願將所擁有翔鶴公司股權其中一股
      私下讓與被告等語，但亦約定被告「不參與公司之經營業務」，顯見被告既非
      登記有案之股東，更非執行業務之股東，亦未經公司委任，應係如前所述僅係
      借用翔鶴公司之名義送件，被告自不能以有上開同意書即謂王穎泉引進菲傭案
      係翔鶴公司送件引進。又，被告聲請函文我駐菲代表處，查證王穎泉申請外勞
      手續，得否以個人名義申請及該契約書是否真實，因林俊貴並不否認借牌給被
      告使用；另被告聲請傳訊陳德明、鄭寶鳳以證明被告為環亞國際開發股份有限
      公司職員，因事證已臻明確，均核無必要，併此明。
二、核被告媒介外國人非法為他人工作之規定，係違反就業服務法第五十六條之規定
    ，應依同法第五十九條第一項之規定論處。公訴人認被告以媒介外國人非法為他
    人工作為常業，認被告係犯同法條第三項之常業罪，惟查，被告故以媒介引進外
    國人為國人工作為業，然被告經查獲媒介外國人非法為他人工作之次數僅二次，
    尚難據此即認被告有慣常引進外國人非法為他人工作之例行性行為，與常業犯之
    要件不符，公訴人認成立常業犯，顯有誤會，起訴法條應予變更。被告二次媒介
    外國人為他人工作之行為，時間間隔一年有餘，顯係基於各別犯意所為，為二罪
    ，應予數罪併罰。
三、原審以罪證明確，變更檢察官起訴法條（就業服務法第五十九條第三項），適用
    就業服務法第五十九條第一項（據上論結欄贅引同法第五十六條），刑法第十一
    條前段、第四十一條、第五十一條第五款，罰金罰鍰提高標準條例第二條之規定
    ，審酌被告媒介外國人非法為他人工作，破壞政府勞工政策，及其犯罪後之態度
    等一切情狀，就二次犯行各量處有期徒刑三月，定其應執行刑為有期徒刑五月，
    並均諭知易科罰金之折算標準，認事用法核無違誤，量刑尚稱允當，被告上訴意
    旨否認犯罪為無理由，應予駁回。
據上論斷，應依刑事訴訟法第三百六十八條，判決如主文。
本案經檢察官郭振昌到庭執行職務。
中    華    民    國     八十九     年       八       月     九         日
                              臺灣高等法院高雄分院刑事第二庭
                                  審判長法官  曾永宗
                                        法官  曾玉英
                                        法官  邱永貴
右正本證明與原本無異。
不得上訴。
                                      書記官  周能智
中    華    民    國    八十九     年       八       月     十一       日
附錄：本判決論罪科刑法條：
就業服務法第五十九條第一項：
違反第五十六條規定者，處六月以下有期徒刑、拘役或科或併科新臺幣十五萬元以下
罰金。
                                                                        Ｂ


司法院資訊處製作；財團法人民間司法改革基金會備份。
